臺灣高等法院民事判決　　　　　　　　94年度上更(一)字第92號
上　訴　人　大眾商業銀行股份有限公司
法定代理人　甲○○
訴訟代理人　莊志成律師
被 上訴 人　乙○○
訴訟代理人　陳金泉律師
　　　　　　葛百鈴律師
　　　　　　李瑞敏律師
上列當事人間損害賠償事件，上訴人對於中華民國92年 3月28日
臺灣臺北地方法院91年度訴字第2958號第一審判決提起一部上訴
，經最高法院第一次發回更審，本院於96年 4月24日言詞辯論終
結，判決如下：
    主      文
原判決關於駁回上訴人後開第二項之訴部分，暨訴訟費用之裁判
（除確定部分外）均廢棄。
被上訴人應給付上訴人新臺幣玖拾肆萬貳仟肆佰元，及自民國九
十一年六月四日起至清償日止，按年息百分之五計算之利息。
其餘上訴駁回。
第一、二審（除確定部分外）及發回前第三審訴訟費用由被上訴
人負擔十分之三，餘由上訴人負擔。
    事實及理由
一上訴人起訴主張：被上訴人於民國88年間受任於伊任松江分行
  經理，負責督導、管理松江分行之各項業務，惟於就任職期間
  關於核貸借款人徐光世、楊怡芳結緣專案之貸款案件（下稱系
  爭貸款案件）各貸付新臺幣（下同）370萬元時， 違反該專案
  中最小承作面積之貸款規定而准以貸款，且未對貸款戶之還款
  能力詳予評估，授信不確實，復對擔保品估價過高，超額貸款
  ，執行職務嚴重偏差。嗣借款人徐光世、楊怡芳未依約還款，
  經伊強制執行擔保品後，尚有5,136,541元，及其中2,309,392
  元自90年5月24日起， 其中2,827,149元自90年7月11日起，均
  至清償日止，按年息9.5％ 計算之利息等債權未獲清償。爰依
  民法第184條第１項前段、第544條之規定，求為命被上訴人給
  付5,136,541元，及其中2,309,392元 自90年5月24日起，其中
  2,827,149元自90年7月11日起，均至清償日止，按年息9.5 ％
  計算之利息之判決。
  被上訴人則以：系爭貸款案件係因負責承貸之訴外人趙德增串
  通客戶所為，伊僅負督導不周之責，無何過失，並已由上訴人
  予以非屬懲處方式之書面警告，伊執行職務並無嚴重違誤；又
  伊經上訴人核准對個人戶有1,000萬元之授信額度， 縱本案之
  貸款案件不符「結緣專案」，亦應回歸一般貸款案件處理，伊
  自有核貸權限且無超貸之情，另侵權行為損害賠償請求權之時
  效為２年，本件已罹於時效而消滅，上訴人應向實際承辦行員
  訴請賠償，非向伊請求，再兩造間之契約為僱傭契約而非委任
  契約，上訴人依委任法律關係請求損害賠償，自屬無據，伊核
  貸行為之瑕疵，與上訴人債權未獲完全清償間無相當因果關係
  云云，資為抗辯。
二原審駁回上訴人之請求，上訴人提起一部上訴，發回前本院駁
  回上訴人之上訴，上訴人提起第三審上訴，經最高法院發回，
  上訴人聲明：
  (一)原判決關於駁回上訴人下列第二項部分廢棄。
  (二)上廢棄部分，被上訴人應給付上訴人3,155,757元，及其中
    1,744,199自90年12月5日，另1,411,558元自90年7月6日起
    ，均至清償日止按年息5％計算之利息。
  (三)願供擔保，請准為假執行之宣告。
  被上訴人則聲明：
  (一)上訴駁回。
  (二)如受不利益判決，願供現金為擔保，請准免為假執行。
  （上訴人就其餘原審敗訴部分，未提起上訴而告確定）。
三查被上訴人於88年間擔任上訴人松江分行經理，負責督導、管
  理松江分行之貸款業務，其任職期間，該分行通過承作借款人
  徐光世、楊怡芳之系爭貸款案件各370萬元， 並已如數撥付；
  嗣徐光世、楊怡芳未依約還款，經上訴人聲請強制執行處分擔
  保品後，計尚有3,155,757元未受清償（徐光世部分1,744,199
  元、楊怡芳部分1,411,558元）。又上訴人於88年4月23日召開
  人評會決議對被上訴人為書面警告， 於89年2月28日復通過懲
  處被上訴人二次大過處分等情，有結緣專案貸款條件、上訴人
  89年3月14日（89）人懲字第002號獎懲通知書、上訴人88年5
  月17日（88）眾人發字第1321號函、上訴人考績獎懲證明書、
  徐光世及楊怡芳貸款資料（含逾期資料、擔保品即借款人之土
  地、建物登記謄本等）、強制執行事件民事執行處通知、分配
  表等件附卷可憑（原審卷(一)第10、26、27-28、30、187-302頁
  、卷(二)第12-15頁、本院92年度上字第409號卷〔下稱本院上字
  卷〕第181、182頁），且為兩造所不爭執，堪信為真實。
四上訴人主張被上訴人違反15坪以下房屋不得承作結緣專案貸款
  之限制、違反授信準則以及有高估超貸等違反委任契約之行為
  ，致上訴人受有損害等語，為被上訴人所否認，並以前揭情詞
  置辯。經查：
  (一)按經理人與公司間為委任關係，此觀公司法第29條第1項「
    公司得依章程規定置經理人，其委任、解任、‧‧‧」之規
    定甚明，而勞動基準法所規定之勞動契約，係指當事人之一
    方，在從屬於他方之關係下提供職業上之勞動力，而由他方
    給付報酬之契約，與委任契約之受任人，以處理一定目的之
    事務，具有獨立之裁量權者有別；而公司之員工與公司間係
    屬僱傭關係或委任關係，應以契約之實質關係為判斷（最高
    法院90年台上字第1795號判決意旨參照）。被上訴人以上訴
    人為其投保勞工保險，辯稱兩造間之契約為僱傭關係云云，
    惟參加勞工保險，非必即為勞動基準法所稱之勞工，此由勞
    工保險條例第８條第1項第3款規定「雇主」亦得加入勞工保
    險自明，被上訴人據此主張兩造間之契約為僱傭契約，自不
    可採。而被上訴人擔任上訴人松江分行經理，係經上訴人董
    事會通過並向財政部報備，有上訴人第三屆第三次董事會記
    錄及財政部函附卷可稽（本院上字卷第249、250頁）；另被
    上訴人就貸款申請案件得於授權範圍內，有獨立裁量之空間
    ，故兩造間之契約係委任契約而非僱傭契約，堪以認定。再
    上訴人以個案為上開之主張，於法並無不合，被上訴人辯稱
    依失權效或誠信原則，上訴人均不得主張兩造為委任關係云
    云，亦無可取。
  (二)次按「受任人之權限，依委任契約之訂定。未訂定者，依其
    委任事務之性質定之」、「受任人處理委任事務，應依委任
    人之指示，並與處理自己事務為同一之注意，其受有報酬者
    ，應以善良管理人之注意為之」，民法第532條前段、第535
    條分別定有明文。被上訴人是否違反委任契約，分述如下：
    1.依「結緣專案」授信規定，其中貸款條件第４條明定：「
      小坪數套房（單一建號不含公設面積在15坪以下）不得承
      作」；另備註欄第１條亦載明：「受以上限制之案件如因
      特殊因素必須承作者，須述明理由，北部地區由臺北分行
      經理、高雄地區由營業部經理、其他地區由臺南分行經理
      核准後始可承作」等語（原審卷(一)第11頁）。而系爭貸款
      案件，借款人徐光世所提供門牌號碼臺北市○○街66巷11
      號2樓之1之擔保品，層次面積25.36平方公尺、 陽台3.76
      平方公尺，計29.12平方公尺（25.36+3.76＝29.12），合
      8‧8088坪（29.12×0.3025＝8‧8088）； 借款人楊怡芳
      所提供門牌號碼臺北市○○街66巷11號２樓之擔保品，層
      次面積27.27平方公尺、陽台面積4.2平方公尺， 計31.47
      平方公尺（27.27+4.2＝31.47），合9.519675坪 （31.47
      ×0.3025＝9.519675），有建物登記謄本附卷可稽（原審
      卷(一)第51、52頁），均不符合「結緣專案」所定之貸款承
      作條件。被上訴人於未依規定報請上訴人臺北分行經理核
      准之情況下，即准予核貸，顯已違反受任人受有報酬時所
      應負之善良管理人注意義務。被上訴人雖辯稱其經上訴人
      總經理核定，於個人戶之貸款案， 有1,000萬元之授信額
      度權限，是系爭二貸款案件皆在其權限範圍內，其無過失
      云云，並提出上訴人87年9月7日（87）眾審發字第1424號
      函一紙為證。然縱認被上訴人所稱若貸款案件不符「結緣
      專案」所訂條件，仍可回復一般貸款案件承作等語屬實，
      惟系爭貸款案件既係依「結緣專案」承作，而非一般貸款
      案件，本應符合該專案所訂立之相關條件，被上訴人受上
      訴人委任處理系爭「結緣專案」之貸款案件時，即須依照
      上訴人所為之指示辦理，縱認不符條件而仍有承作必要，
      亦必須敘明理由，報請上訴人臺北分行經理核准，不能因
      其貸款金額在被上訴人之授信額度權限內，即置其餘專案
      貸款條件不論，蓋受任人處理事務之權限，本依委任事務
      之不同而有所差異，被上訴人上開所辯，自不足採。另上
      訴人於88年4月23日召開人評會時， 雖僅決議給予被上訴
      人書面警告，非如工作規則之懲處，惟對被上訴人為書面
      警告之原因為：承作結緣專案有瑕疵應負最後核貸之責，
      此有上訴人88年 5月17日（88）眾人發字第1321號函附卷
      可憑（原審卷(一)第28頁），被上訴人辯稱其未經依工作規
      則為懲處，可推認其無過失云云，尚無可取。又被上訴人
      雖於89年2月26日離職後，於89年5月間再受上訴人聘任，
      然於卷附上訴人人力資源部予上訴人總經理、董事長之簽
      呈中，說明欄內載明：「‧‧‧三、據蔡副總評：該員為
      前任松江分行經理‧‧‧考量劉員在松江分行經理任內因
      督導屬下不週而造成個金逾放‧‧‧」等語（原審卷(二)第
      107頁）， 顯然上訴人亦已認定被上訴人確於承辦系爭貸
      款案件時係有前述之過失，自不得以被上訴人嗣再受上訴
      人聘任，即反證被上訴人於系爭貸款案件之處理上並無過
      失。
    2.依上訴人授信準則三授信及審核程序「(七)自備款的確認」
      之規定，業務代表必須就買賣合約之自備款進行確認並證
      明之；被上訴人雖辯稱其依系爭二件不動產鑑估表所有權
      人欄已分別記載為徐光世、楊怡芳等情，即表示出賣人已
      收受自備款無誤，否則不會將房地過戶給上述二人云云。
      ，惟所謂之不動產鑑估表，係由貸款案件之承辦人員所填
      寫，並非地政機關所核發之憑證，被上訴人在無其餘佐證
      資料之情形下，即認為借款人之自備款得以確認，尚嫌無
      據，應認被上訴人已違反其應負之注意義務。
    3.另依上訴人「業務手冊」第四節擔保品鑑估及設定準則（
      下稱鑑估準則）中，第一項不動產抵押權之三、受理不動
      產為抵押物之作業程序「(三)實地查勘：‧‧‧2.對於不動
      產之實地勘估，承辦單位應由二人以上（其中一人須為主
      管）實地調查」之規定（本院上字卷第57頁）。被上訴人
      雖辯稱依上訴人授信準則關於現場勘查之規定，對於貸款
      金額小於或等於600萬元之個案， 係由授權主管自行裁決
      是否需做現場勘查云云，惟徵信及授信係銀行貸放實務上
      不同階段之行為，不動產之鑑估係屬徵信階段之行為，被
      上訴人援引授信階段之規定，自不足取。鑑估準則既明文
      至少要求需有一主管至現場實地調查，系爭二貸款案件之
      不動產鑑估表上，所列之鑑估人員陳崇峰、趙德增皆非主
      管（原審卷(一)第192、249頁），而被上訴人於審核系爭貸
      款案件時，未對此程序上之疏失，要求承辦人員補正，自
      有違其所應負之注意義務。
    4.依上訴人擔保品處理準則房地時價總額鑑價補充規定第三
      條規定：「(二)房地實價總額之認定，應舉出買賣契約或最
      近成交例，經實地調查屬實後存查，未能查出具體成交例
      時，應實地調查認為可能容易成交價格之八成範圍內核估
      ，並作成紀錄，必要時亦可洽請上訴人認可之不動產鑑定
      機構鑑價作為參考」（本院上字卷第73頁）。惟系爭貸款
      案件之不動產鑑估表之「時價評估依據」欄內，並無紀錄
      具體案例（原審卷(一)第192、249頁），依上述規定自應以
      實地調查認為可能容易成交價格之八成範圍內核估認定房
      地時價總額，然系爭貸款案皆以單位時價 （每坪32-33萬
      元）乘以建坪面積 (含共同使用及公設部份) 為房地時價
      總額，明顯違反前揭規定，被上訴人於審核時未注意上開
      不合規定之處，亦違反其所應負之善良管理人注意義務。
      而基於此一鑑定價額為基礎，所計算出之可貸款金額，自
      亦屬偏高。
  (三)綜上所述，被上訴人於系爭貸款案件關於結緣專案所得承作
    之坪數限制、貸款戶自備款之確認、鑑價實地勘查以及鑑定
    價額等事項上，未盡身為分行經理所應負之監督責任，故上
    訴人主張被上訴人有違反委任契約之行為，堪予認定。
五按「受任人因處理委任事務有過失，或因逾越權限之行為所生
  之損害，對於委任人應負賠償之責」， 民法第544條定有明文
  。本件被上訴人確違反其所應負之善良管理人注意義務，而有
  違反委任契約之情事，已如上述，上訴人依上開規定請求被上
  訴人就上訴人所生之損害，負賠償之責，即屬有據，茲所應審
  究者為上訴人得請求之損害數額為若干？
  (一)上訴人主張系爭貸款案不符合結緣專案之貸款條件，本不應
    承作，被上訴人竟予承作，自有違背善良管理人之注意義務
    ，難謂無過失，系爭貸款案件借款人徐光世、楊怡芳各貸得
    370萬元，上訴人已如數撥付；嗣徐光世、 楊怡芳未依約還
    款，經上訴人聲請強制執行處分擔保品後， 尚有3,155,757
    元（徐光世部分1,744,199元、楊怡芳部分1,411,558元）未
    受清償， 則其所受損害即無法獲全部清償之損失3,155,757
    元，應由被上訴人賠償云云。然一般金融機構貸放款項予借
    款人，能否依約收回其債權，本取決於借款人之繳款能力、
    還款意願、擔保品於強制執行時之市價、連帶保證人之資力
    及財產狀況等種種因素，系爭貸款案件雖因被上訴人違反委
    任契約之行為而完成貸放，惟若借款人之還款能力充足、又
    願依約繳款，擔保品因景氣繁榮價值大幅提升，拍賣價格遠
    高於未受償之債權額，或系爭貸款案件之連帶保證人有足夠
    之資力得以償還系爭債務等時，上訴人上開呆帳損害仍不至
    於發生，反得依借貸契約獲有高額之利息收益。又系爭貸款
    案件雖不符合上訴人結緣專案之貸款條件，亦應回歸一般貸
    款案件，在擔保品客觀價值範圍內之核貸，尚不得以系爭貸
    款案件嗣未獲清償之數額即謂係被上訴人所肇致之損害，則
    上訴人徒以其上開呆帳之產生與被上訴人違反貸放款項之行
    為間，具有相當因果關係云云，請求被上訴人賠償上訴人處
    分擔保品後未獲清償之3,155,757元金額， 尚屬無據。
  (二)另按損害賠償之債，以有損害之發生及有責任原因之事實及
    此二者之間，有相當因果關係為成立要件。所謂相當因果關
    係，係指無此行為，雖必不發生此損害；有此行為，通常即
    足發生此種損害，是為有因果關係。有此行為，通常亦不生
    此種損害者，即無因果關係。上訴人前揭上開呆帳之產生與
    被上訴人違反貸放款項之行為間具有相當因果關係云云之論
    述，雖屬無據，已如上述，然被上訴人受上訴人委任辦理系
    爭貸款案件，違反其所應負之善良管理人注意義務，未依該
    「結緣專案」之貸款條件辦理，且未依規定鑑定系爭貸款案
    件之擔保品，計算可貸金額致貸出金額偏高，經上訴人對擔
    保品聲請強制執行後，尚有3,155,757元未能受清償， 有如
    前述。而依社會一般經驗法則，銀行承作貸款案件，係依規
    定確實鑑估擔保品而核定其可貸金額，並據以貸放款項；如
    未依規定鑑定擔保品致貸放款項偏高，因而使呆帳增加造成
    銀行之損害，即難謂有責任之原因事實與損害之發生，二者
    之間無相當因果關係存在。則本件上訴人之損害，應以被上
    訴人辦理系爭貸款案件未依規定而以偏高計算之可貸金額核
    貸款項（徐光世、楊怡芳各370萬元）， 與確依規定可貸放
    之款項（詳後述）相較，苟前者高於後者，則被上訴人對上
    訴人所發生之呆帳損害，即難謂與被上訴人之違反委任契約
    之行為間無相當因果關係。
  (三)上訴人復主張徐光世、楊怡芳依規定可得貸得之款項依序為
    2,502,720元、2,618,880元，乃被上訴人各核貸370萬元，
    上訴人之損害為2,278,400元云云（3,700,000-2,502,720 +
    3,700,000-2,618,880＝2,278,400）。查上訴人該主張係以
    系爭停車位之價額為零為計算基礎（見附表），而依卷附附
    件二十「房地時價總額鑑價要點」補充說明第二點固規定：
    「適用總額鑑價法之不動產如有附屬於獨立產權建物之防空
    避難室兼停車空間或停車位者，經取得使用證明具市場價值
    者，可徵為擔保品。惟不可與住宅（或辦公室）面積合併鑑
    價，依據本行規定，應以其鑑定總價之八成分開鑑估核貸」
    等語（本院卷(一)第248頁）， 再借款人徐光世、楊怡芳之擔
    保品共同部分即臺北市○○區○○段一小段3623建號之地下
    一層及地下二層計223.66平方公尺屬防空避難室兼停車場，
    借款人未提出使用證明文件，證明其具市場價值，雖依上述
    「房地時價總額鑑價要點」之規定，系爭二停車位本不得徵
    提作為擔保品。然系爭二停車位仍有市場上之價值，另觀同
    屬徐光世、楊怡芳上開擔保品即臺北市○○區○○段一小段
    172號土地及上建物之其他所有人李莉萍、 游金記遭強制執
    行時，亦將上開共同使用之3623建號部分一併拍賣，已經本
    院調閱相關執行卷宗，審閱內附民事執行處函、囑託查封登
    記書等可考（影本見本院卷(二)第57-60頁） 則依上段說明計
    算上訴人之損害時，仍應將系爭停車位之價值（價額）、可
    核貸之數額計算在內，方屬公允，是上訴人前開計算方式，
    亦無可採。
  (四)系爭停車位之價額究為若干？被上訴人將徐光世、楊怡芳之
    停車位依序估為1,412,400元、1,500,000元，乃以房屋單價
    面積（依序為33萬元、32萬元）乘以停車位之面積（依序為
    4.28坪、4.69坪）得出，有被上訴人提出之計算表可參（本
    院卷(一)第144頁）， 然被上訴人此計算方式已違反前述「房
    地時價總額鑑價要點」補充說明第二點「適用總額鑑價法之
    不動產如有附屬於獨立產權建物之防空避難室兼停車空間或
    停車位者‧‧‧惟不可與住宅（或辦公室）面積合併鑑價‧
    ‧‧」之規定，況共同使用部分之單價價額與主建物之單價
    價額本不相同，被上訴人逕以房屋單價乘以停車位面積得出
    借款人所有停車位之價額，亦屬無據。被上訴人辯稱徐光世
    、楊怡芳依序可貸金額為4,401,600元（5,868,800×0.75＝
    4,401,600）、4,190,175元（5,586,900×0.75＝4,190,175
    ）云云，其僅分別核貸370萬元， 未超過結緣專案放款最高
    額度之限制，無超貸之情事云云。惟被上訴人上開計算方式
    除違反上述停車位價額不可與主建物等面積合併鑑價外，其
    就主建物等僅以75％計算核貸價額，亦有未洽（按應再以八
    成計，詳如後述），是被上訴人上開辯解亦無可採。
  (五)兩造就借款人擔保品主建物、陽台、公設（下稱主建物等）
    價額之認定相同（如附表所示），總計徐光世、楊怡芳之主
    建物等價額依序為4,171,200元、4,364,800元。該主建物等
    得核貸之數額為若干？被上訴人辯稱應以75％計云云。然依
    「大眾商業銀行擔保品處理準則房地時價總額鑑價補充規定
    第３條(二)規定：「房地時價總額之認定，應舉出買賣契約或
    最近成交例，經實地調查屬實後存查，未能查出具體成交例
    時，應實地調查認為可能容易成交價格之八成範圍內核估，
    並作成紀錄，必要時亦可洽請本行認可之不動產鑑定機構鑑
    價作為參考」（本院卷(一)第250頁）， 系爭貸款專案無紀錄
    具體案例，自應依上開規定以實地調查認為可能容易成交價
    格之八成範圍內核估認定房地時價總額。再依「消費性房屋
    抵押貸款授信準則」第151、152頁之規定，自住之新購屋者
    （本件申貸戶所提供之擔保品屬自住之新購屋者）應以房地
    時價之75％為估價總值（本院卷(一)第251、252頁），依此計
    算，徐光世、楊怡芳所提供之擔保品就主建物等最高貸得款
    項依序為2,502,720元（附表*1所示）、2,618,880元（附表
    *２所示），被上訴人辯稱主建物等部分以75％ 計算核貸金
    額云云，自無可採。至系爭停車位部分，被上訴人辯稱應以
    每個價額之全額83.5萬元為核貸金額云云，然依「房地時價
    總額鑑價要點」補充說明第二點「適用總額鑑價法之不動產
    如有附屬於獨立產權建物之防空避難室兼停車空間或停車位
    者，經取得使用證明具市場價值者，可徵為擔保品，惟不可
    與住宅（或辦公室）面積合併鑑價，依據本行規定，應以其
    鑑定總價之八成分開鑑估核貸」之規定（ 本院卷(一)第248頁
    ），查得為擔保品之停車位猶需以總價八成核貸，則以本件
    系爭停車位原不得徵為擔保品，僅本院計算上訴人之損害時
    將其價額列入計算得核貸之金額，依舉重以明輕原則，系爭
    停車位得核貸之金額當以八成計，被上訴人上開辯稱仍無足
    取， 是系爭停車依每個為835,000元， 得核貸之金額自為
    66,800元（附表*3所示）。
  (六)以上，徐光世、楊怡芳原得核貸之金額依序為3,170,720 元
    、3,286,880元（附表*4、*5所示）， 乃被上訴人分別予以
    核貸370萬元，依上開說明， 該高出依規定可貸放之款項部
    分942,400元（附表*６所示）即屬被上訴人前述違反委任契
    約行為肇致上訴人之損害， 再上訴人以系爭停車各835,000
    元價額列入計算其損害時， 亦謂其損害為942,400元（本院
    卷(二)第56頁）， 上訴人依民法第544條之規定請求被上訴人
    賠償之金額自為942,400元，其逾此範圍依民法第544條請求
    部分，依前所述尚與被上訴人之違法核貸無相當因果關係，
    於法自屬無據而不應准許。
六上訴人另依民法第184條第1項前段為本件之請求云云。按「因
  侵權行為所生之損害賠償請求權，自請求權人知有損害及賠償
  義務人時起，二年間不行使而消滅」， 民法第197條定有明文
  。且本條所謂「知有損害」，並不以損害之範圍得以確定時為
  限。亦即雖然損害之範圍尚未確定，然在請求權人知有損害及
  賠償義務人二者時，時效即開始起算。本件上訴人主張被上訴
  人有故意或過失不法侵害上訴人權利之行為， 應依民法第184
  條第1項前段負侵權行為損害賠償責任云云。 惟查上訴人於88
  年3月16日起即對本件被上訴人承作借款人徐光世、 楊怡芳「
  結緣專案」貸款案件進行調查（原審卷(二)第187頁， 上訴人查
  核報告書），嗣於88年5月17日發布通知書（函）， 對上述二
  件「結緣專案」貸款案件承辦人員趙德增、江建良、陳崇峰等
  3人以「‧‧承作結緣專案‧‧造成銀行損失‧‧」 為由，記
  過二次；對被上訴人則以「承作結緣專案有瑕疵，應負最後核
  實之責」為由，給予書面警告（原審卷(一)第27、28頁）。上訴
  人前開通知書上，既已表明係因「造成銀行損失」而處分相關
  承辦人員，可認斯時上訴人即對被上訴人於本件系爭二案件對
  上訴人造成損害之情已有所認識， 故消滅時效自應由88年5月
  17日起算。上訴人遲至91年5月15日提起本件訴訟時， 已逾前
  開二年之消滅時效期間，被上訴人抗辯上訴人關於侵權行為損
  害賠償請求權縱係存在，亦已罹於時效而消滅云云，即屬有據
  ，前開不應准許部分，上訴人依侵權行為法律關係請求被上訴
  人負損害賠償責任，亦屬無據，不應准許。
七上訴人就本件法定遲延利息之起算日， 主張90年12月5日或90
  年7月6日云云。然按「給付有確定期限者，債務人自期限屆滿
  時起，負遲延責任。給付無確定期限者，債務人於債權人得請
  求給付時，經其催告而未為給付，自受催告時起，負遲延責任
  。其經債權人起訴而送達訴狀，或依督促程序送達支付命令，
  或為其他相類之行為者，與催告有同一之效力」， 民法第229
  條第1項、 第2項定有明文。被上訴人應賠償上訴人之942,400
  元非屬給付有確定期限者，上訴人復未舉證其於本件起訴前已
  催告被上訴人給付，則本件法定遲延利息之起算日自應以被上
  訴人收受起訴狀繕本翌日即91年6月4日（原審卷(一)第18頁，被
  上訴人於91年6月3日收受起訴狀繕本）為起算日。
八綜上所述，上訴人依民法第544條之規定， 請求被上訴人給付
  上訴人942,400元及自91年6月4日起至清償日止，按年息5％計
  算之利息，於法有據， 其逾此範圍之請求不論係依民法第544
  條，或依同法第184條第1項前段之規定請求，均於法無據，應
  予駁回，其敗訴部分，假執行之聲請亦失所依據，應併予駁回
  。上開應准許部分，原審為上訴人敗訴之判決，尚有未洽，上
  訴意旨指摘此部分原判決不當，求予廢棄改判，為有理由，應
  由本院予以廢棄，改判如主文第二項所示。上開不應准許部分
  ，原審（除確定部分外）為上訴人敗訴之判決，並駁回其假執
  行之聲請，核無不合。上訴意旨指摘原判決此部分不當，求予
  廢棄改判，為無理由，應予駁回。本件所命給付，被上訴人上
  訴第三審所得受之利益未逾150萬元， 不得上訴第三審，本院
  判決後已告確定，上訴人就其勝訴部分聲請准供擔保請求宣告
  假執行，自非所許，其此部分假執行之聲請，應予駁回，原審
  駁回上訴人該部分假執行之聲請，理由雖有不同，結論則無二
  致，此部分原判決仍應予以維持，上訴意旨指摘此部分原判決
  不當，求予廢棄，為無理由，其此部分上訴仍應予以駁回。
九本件因事證已臻明確，兩造其餘攻擊、防禦方法及所為之立證
  ，經審酌後認與判決之結果不生若何影響，無庸再逐一予以論
  列，合併敘明。
據上論結，本件上訴為一部有理由，一部無理由，依民事訴訟法
第450條、第449條第1項、第2項、第79條判決如主文。
中　　華　　民　　國　　96　　年　　5 　　月　　8 　　日
                    民事第七庭
                        審判長法  官  鄭三源
                              法  官  王聖惠
                              法  官  湯美玉
正本係照原本作成。
上訴人如不服本判決，應於收受送達後20日內向本院提出上訴書
狀，其未表明上訴理由者，應於提出上訴後20日內向本院補提理
由書狀（均須按他造當事人之人數附繕本）上訴時應提出委任律
師或具有律師資格之人之委任狀；委任有律師資格者，另應附具
律師資格證書及釋明委任人與受任人有民事訴訟法第466條之1第
1項但書或第2項（詳附註）所定關係之釋明文書影本。
被上訴人不得上訴。
中　　華　　民　　國　　96　　年　　5 　　月　　9 　　日
                  　　　　　　書記官  倪淑芳
附註：
民事訴訟法第466條之1（第1項、第2項）：
對於第二審判決上訴，上訴人應委任律師為訴訟代理人。但上訴
人或其他法定代理人具有律師資格者，不在此限。
上訴人之配偶、三親等內之血親、二親等內之姻親，或上訴人為
法人、中央或地方機關時，其所屬專任人員具有律師資格並經法
院認為適當者，亦得為第三審訴訟代理人。
